ACORDAO-COMPLETO-2519891

ACÓRDÃO 2803/2021 ATA 46/2021 - PLENÁRIO

VISTOS, relatados e discutidos estes autos que tratam de revisão de ofício do registro tácito declarado por meio do Acórdão 7596/2021-TCU-Primeira Câmara, referente à aposentadoria emitida pela Superintendência Estadual da Funasa em Minas Gerais em favor do Sr. Manoel Alves Barbosa; 
ACORDAM os Ministros do Tribunal de Contas da União, reunidos em Sessão do Plenário, diante das razões expostas pelo Relator, com fundamento no art. 71, inciso III, da Constituição Federal e nos arts. 1º, inciso V, 39, inciso II, e 45 da Lei 8.443, de 16 de julho de 1992, c/c o art. 260, § 2º, do Regimento Interno e na Questão de Ordem constante da Ata 33, da Sessão Ordinária do Plenário de 16 de agosto de 2006, em:
9.1. manter o registro tácito declarado pelo Acórdão 7596/2021-TCU-Primeira Câmara, uma vez que a irregularidade que maculava o registro deixou de existir;
9.2. encaminhar cópia desta deliberação à Superintendência Estadual da Funasa em Minas Gerais;
9.3. arquivar os presentes autos.

Revisão de ofício de acórdão que declarou o registro tácito de ato de concessão de aposentadoria.

Superintendência Estadual da Funasa em Minas Gerais.

3. Interessado: Manoel Alves Barbosa (XXX.554.236-XX).

13.1. Ministros presentes: Ana Arraes (Presidente), Walton Alencar Rodrigues, Augusto Nardes, Raimundo Carreiro, Bruno Dantas, Vital do Rêgo (Relator) e Jorge Oliveira.
13.2. Ministros-Substitutos convocados: Augusto Sherman Cavalcanti e Marcos Bemquerer Costa.
13.3. Ministro-Substituto presente: André Luís de Carvalho.

VITAL DO RÊGO

Adoto como relatório, com os devidos ajustes de forma, a instrução elaborada no âmbito da Secretaria de Fiscalização de Integridade de Atos e Pagamentos de Pessoal e de Benefícios Sociais - Sefip (peça 19) , com a qual se manifestou de acordo o corpo gerencial daquela unidade técnica especializada (peça 20) , a seguir transcrita:
INTRODUÇÃO
Trata-se de ato de alteração de aposentadoria de Manoel Alves Barbosa, ex-servidor da Superintendência Estadual da Funasa em Minas Gerais.
O ato foi submetido, para fim de registro, à apreciação do Tribunal de Contas da União (TCU) , de acordo com o art. 71, inciso III, da Constituição Federal. O cadastramento e a disponibilização ao TCU ocorreram por intermédio do Sistema de Apreciação e Registro de Atos de Admissão e Concessões, na forma dos arts. 2º, caput e incisos I a VI, e 4º, caput, da Instrução Normativa - TCU 78/2018.
EXAME TÉCNICO
O presente ato foi considerado tacitamente registrado em 14/8/2020 pelo Acórdão 7596/2021-TCU-Primeira Câmara, relatado pelo Ministro-Substituto Augusto Sherman Cavalcanti (peça 9) , que determinou ainda que a Sefip adotasse os procedimentos destinados à revisão de ofício da deliberação. 
Exame prévio desta Unidade propôs considerar ilegal o presente ato, em razão do pagamento de parcela judicial relativa a anuênios em conjunto com rubrica administrativa de adicional por tempo de serviço, no percentual correto de 28%, o que configura recebimento em duplicidade da vantagem antes prevista no art. 67 da Lei 8.112/1990 (peças 5-6) , proposta que contou com a anuência do MPTCU (peça 7) .
Destarte, foi encaminhada oitiva ao inativo para que se manifestasse acerca da irregularidade apontada (peça 15) . Apesar de regularmente notificado (peça 16) , o interessado não apresentou resposta. 
Ante o exposto, faz-se necessária a revisão de ofício do Acórdão 7596/2021-TCU-Primeira Câmara, de modo que o ato de alteração de aposentadoria do interessado seja considerado ilegal, tendo em vista o pagamento indevido da rubrica judicial referente a anuênios. 
CONCLUSÃO
Em virtude do pagamento indevido de parcela judicial referente à diferença de anuênios, cabe revisar de ofício o Acórdão 7596/2021-TCU-Primeira Câmara, que registrou tacitamente o ato em epígrafe, para considerá-lo ilegal.
Destaque-se que a análise deste processo levou em conta os dispositivos da Resolução TCU 315/2020.
PROPOSTA DE ENCAMINHAMENTO
Ante o exposto, conforme o preceituado no artigo 71, inciso III, da Constituição Federal de 1.988; c/c os artigos. 1º, inciso V, e 39, inciso II, da Lei 8.443/92, c/c os artigos 1º, inciso VIII, 260, §1º, do Regimento Interno do TCU, e tomando por base as informações prestadas pelo órgão de controle interno e as verificações feitas pela unidade técnica, na forma prevista no artigo 260, caput, do Regimento Interno do TCU, propõe-se:
1.1. revisar de ofício o Acórdão 7596/2021-TCU-Primeira Câmara, que registrou tacitamente o ato de alteração de aposentadoria de Manoel Alves Barbosa, de forma a considerá-lo ilegal; 
1.2. determinar à Superintendência Estadual da Funasa em Minas Gerais, com fundamento no art. 4º, inciso I, da Resolução TCU 315/2020, que:
1.2.1. faça cessar os pagamentos decorrentes do ato impugnado, comunicando ao TCU, no prazo de quinze dias, as providências adotadas, nos termos dos art. 262, caput, do Regimento Interno do TCU, 8º, caput, da Resolução - TCU 206/2007;
1.2.2. emita, no prazo de trinta dias, nos termos dos arts. 262, § 2º, do Regimento Interno desta Corte e 19, § 3º, da Instrução Normativa TCU 78/2008, novo ato livre da irregularidade apontada e o submeta ao TCU pelo Sistema e-Pessoal;
1.2.3. informe ao interessado o teor do acórdão que for prolatado, alertando-o de que o efeito suspensivo proveniente de eventual interposição de recurso junto ao TCU não o exime da devolução dos valores indevidamente percebidos após a notificação, em caso de não provimento desse recurso;
1.2.4. encaminhe ao TCU, no prazo de trinta dias, comprovante da data de sua ciência, nos termos do art. 4º, § 3º, da Resolução - TCU 170/2004.
2. 	O Ministério Público junto ao TCU manifestou-se de acordo com a proposição da unidade técnica (peça 21) .
	É o Relatório.

não há.

Procurador Júlio Marcelo de Oliveira.

APOSENTADORIA. INCLUSÃO NOS PROVENTOS DE PARCELA JUDICIAL DESTACADA ALUSIVA A ANUÊNIOS. CONFIGURAÇÃO DE PAGAMENTO BIS IN IDEM. REGISTRO AUTOMÁTICO DA CONCESSÃO PELO DECURSO DO PRAZO QUINQUENAL. REVISÃO DE OFÍCIO. IRREGULARIDADE QUE MOTIVOU O PROCEDIMENTO DE REVISÃO DE OFÍCIO, NÃO MAIS INTEGRA OS PROVENTOS DO INTERESSADO. AUSÊNCIA DE IRREGULARIDADE CAPAZ DE MACULAR O REGISTRO. MANUTENÇÃO DO REGISTRO TÁCITO DECLARADO PELO ACÓRDÃO 7.596/2021-TCU-1ª CÂMARA.

APOSENTADORIA (APOS)

Secretaria de Fiscalização de Integridade de Atos e Pagamentos de Pessoal e de Benefícios Sociais (Sefip).

Trata-se de revisão de ofício, prevista no art. 260, § 2º, do RITCU, do registro tácito declarado por meio do Acórdão 7596/2021-TCU-Primeira Câmara. 
2. Na referida decisão, em respeito à tese firmada pelo Supremo Tribunal Federal - STF no julgamento do RE 636.553, esta Corte de Contas declarou o registro tácito do ato de concessão de aposentadoria emitido pela Superintendência Estadual da Funasa em Minas Gerais em favor de Manoel Alves Barbosa. O aresto  mencionado determinou o retorno dos autos à unidade técnica para a adoção dos procedimentos necessários com vistas à revisão de ofício do registro, em razão da seguinte irregularidade:
 (...) por constar nos proventos do interessado parcela destacada alusiva a anuênios, contemplada por força de decisão judicial não passada em julgado (peça 2) . Ao considerar a data de ingresso do inativo no serviço público, concluiu que a parcela devida corresponde a 28% dessa gratificação. Como o valor da rubrica que está sendo paga equivale ao referido percentual, a unidade técnica consignou que dito pagamento consubstancia um bis in idem, o que conduziria à ilegalidade da concessão e negativa de registro do respectivo ato concessório.
3. Ao levar a efeito a revisão de ofício em epígrafe, a Secretaria de Fiscalização de Integridade de Atos e Pagamentos de Pessoal e de Benefícios Sociais - Sefip encaminhou oitiva ao inativo para que se manifestasse acerca da irregularidade apontada (peça 15) . A despeito de regularmente notificado (peça 16) , o interessado não apresentou resposta. Com isso, a unidade técnica propõe, na instrução de peça 19, datada de 1º de outubro de 2021, revisar de ofício o registro tácito declarado por meio do Acórdão 7596/2021-TCU-Primeira Câmara, para considerar ilegal a concessão.
4. O Ministério Público junto ao TCU, no parecer de peça 21, aquiesceu às conclusões da unidade técnica. 
II
5. Discordo dos pareceres precedentes pelas breves razões que passo a expor.
6. Embora a análise da unidade técnica tenha se dado em 1º de outubro de 2021, a irregularidade que motivou a revisão de ofício em questão, no valor irrisório de R$ 19,23, não mais integra os proventos do Sr. Manoel Alves Barbosa desde fevereiro de 2021, consoante se observa nos relatórios extraídos do sistema e-Siape juntados às peças 24 e 25.
7. Portanto, a simples consulta ao sistema eSiape demonstra que o registro tácito declarado pelo Acórdão 7596/2021-TCU-Primeira Câmara deve ser mantido, uma vez que a irregularidade inicialmente constatada deixou de existir. 
8. Em conclusão, não há motivos para rever de ofício o registro tácito declarado nos presentes autos.
Ante o exposto, voto para que seja adotada a minuta de acórdão que ora trago ao exame deste Colegiado.
TCU, Sala das Sessões, em tagDataSessao.
Ministro VITAL DO RÊGO 
Relator